【裁判字號】    95,交聲,205
【裁判日期】    950918
【裁判案由】    違反道路交通管理處罰條例聲明異議
【裁判全文】
臺灣桃園地方法院交通事件裁定     95年度交聲字第205號
原處分機關  交通部公路總局新竹區監理所桃園監理站
異  議  人
即受處分人  甲○○
上列受處分人因違反道路交通管理處罰條例案件，不服交通部公
路總局新竹區監理所桃園監理站95年4 月14日所為之裁決（桃監
裁罰字第裁52─Z00000000 號、52─Z00000000 號、52─Z00000
000 號）聲明異議，本院裁定如下：
    主  文
原處分均撤銷。
甲○○汽車駕駛人，汽車行駛於高速公路，而不遵管制之規定，
，處罰鍰新臺幣仟元，並記違規點數壹點；又汽車駕駛人，汽
車行駛於高速公路，而不遵管制之規定，處罰鍰新臺幣仟元，
並記違規點數壹點；又汽車駕駛人，駕駛汽車在道路上蛇行，處
罰鍰新臺幣壹萬捌仟元，並吊扣該車輛牌照個月，且應接受道
路交通安全講習，並記違規點數點。
原處分關於「汽車駕駛人，駕駛汽車有違反道路交通管理處罰條
例之行為，經交通勤務警察制止時，拒絕停車接受稽查而逃逸，
處罰鍰新臺幣仟元」部分，甲○○不罰。
    理  由
一、按「汽車行駛於高速公路或設站管制之道路，而不遵管制之
    規定者，處汽車駕駛人新臺幣3,000 元以上6,000 元以下罰
    鍰」；「汽車駕駛人，駕駛汽車有下列情形之一者，處新臺
    幣6,000元以上24,000元以下罰鍰，並當場禁止其駕駛：一
    在道路上蛇行，或以其他危險方式駕車；汽車駕駛人有第1
    項第1 款、第3 項之行為者，並吊扣該車輛牌照3 個月，且
    應接受道路交通安全講習」；「汽車駕駛人有左列各款所列
    條款之一者除依原條款處罰鍰外，並予記點：一有第33條‧
    ‧‧情形之一者，各記違規點數1 點。三有第43條‧‧‧之
    情形者，各記違規點數3 點」，道路交通管理處罰條例第33
    條第1 項、第43條第1 項第1 款、第4 項前段、第5 項前段
    、第63條第1 項第1 款、第3 款分別定有明文。又按「汽車
    行駛高速公路，應依速限標誌指示」；「汽車行駛高速公路
    及快速公路，不得有下列行為：二在路肩上行駛，或利用路
    肩超越前車或倒車。」，高速公路管制規則第5 條第1 項、
    第9 條第1 項第2 款亦定有明文。
二、原處分意旨略以：異議人於民國95年2 月16日5 時20分、22
    分許駕駛車牌號碼：6576－HG號自用小客車，行經國道2 號
    高速公路東向18公里至國道3 號高速公路南下62公里處，經
    警員分別舉發「行速150 公里，超速50公里」、「不服稽查
    取締」、「行駛路肩」、「在道路上蛇行」之違規，並填製
    公警局交字第Z00000000 號、Z0000000 0號、Z00000000 號
    違規通知單，原處分機關乃依道路交通管理處罰條例第33條
    第1 項、第60條第1 項（裁決書誤載為第33條）、第43條第
    1 項第1 款規定，分別裁處異議人即受處分人新臺幣6,000
    元、3,000 元、18,000元罰鍰，並記違規點數3 點。
三、本件異議意旨略以：伊雖有於95年2 月16日5 時20分許，駕
    駛車牌號碼：6576－HG號自用小客車，在國道2 號高速公路
    東向18公里處超速行駛，但伊並沒有裁決書上所載之不服取
    締而逃逸、行駛路肩、蛇行於道路上之行為，且伊當天並未
    看見有警察前來取締伊駕車，或要求伊停車接受稽查，為此
    ，提出異議，請求撤銷原處分等語。
四、經查：
  (一)本件異議人違反道路交通管理處罰條例並由交通部公路總局
    新竹區監理所桃園監理站為上開裁罰，異議人所受裁罰其性
    質為行政罰，有關「從新從輕」原則之適用，自應適用94
    年2 月5 日發布，發佈後1 年即95年2 月5 日施行之行政罰
    法之規定，而該法第5 條規定：「行為後法律或自治條例有
    變更者，適用行政機關最初裁處時之法律或自治條例。但裁
    處前之法律或自治條例有利於受處罰者，適用最有利於受處
    罰者之規定」。依此規定，比較新舊法適用時，其比較之時
    點，係以行為時起，至行政機關最初裁處時止，法律或自治
    條例有變更者，始有比較新舊法之問題，若行政機關為最初
    裁處後，法律或自治條例始生變更者，自仍應適用行政機關
    最初裁處時之法律或自治條例。本件異議人違規行為發生於
    95年2 月16日，行政機關即交通部公路總局新竹區監理所桃
    園監理站則係於95年4 月14日為上開裁處，有交通部公路總
    局新竹區監理所桃園監理站違反道路交通管理事件裁決書3
    份在卷可稽，而交通部公路總局新竹區監理所桃園監理站為
    上開裁處時，所依循與本案有關之道路交通管理處罰條例第
    33條第1 項第1 款、第43條第1 項第1 款、第4 項前段、第
    5 項前段、第63條第1 項第1 款、第3 款規定（詳如後述）
    ，均未修正，自無比較新舊法之問題，合先敘明。
  (二)本件異議人於上開時、地駕駛車牌號碼：6576－HG號自用小
    客車，行駛於高速公路時有超速、行駛路肩、並有蛇行之違
    規等事實，業據證人即舉發本件違規之警員傅盛裕到庭結證
    稱：本件是伊舉發的，當時伊與同仁江榮宏一起執行勤務，
    本件舉發單由伊填寫的。當時伊等在國道二號東向18公里執
    行超速的勤務，由伊在車內持雷達測速器瞄準，在遠處看到
    異議人的車子後，伊就以雷達測速器偵測異議人車速，發現
    異議人車子超速，伊馬上駕車加速前進，這時異議人的車子
    還在伊的後方，伊就馬上拿指揮棒朝駕駛座窗外，人並側身
    示意異議人停車，‧‧‧伊就繼續開車尾隨‧‧‧，約到了
    東向19公里處，發現該車有蛇行的狀況，伊等繼續尾隨異議
    人車子，約到了國道三號南下56公里處，‧‧‧異議人車子
    駛入路肩繼續行駛等語明確（見本院95年5 月17日訊問筆錄
    ），而證人傅盛裕與異議人素昧平生，並無怨隙，係依法執
    行勤務之公務員，當無設詞誣陷致己身負偽證重罪之必要，
    參以被告並不否認有在高速公路上超速行駛之情，與證人負
    盛裕所述情節亦相符合，堪認證人傅盛裕前揭證述，應屬實
    情，可採信。此外，並有內政部警政署國道高速公路警察局
    舉發違反道路交通管理事件通知單3 份在卷足憑，足認異議
    人確實有於前揭時、地駕駛車牌號碼：6576－HG號自小客車
    行駛於高速公路之道路，不遵管制之規定，而有超速、行駛
    路肩、在道路上蛇行之違規事實，甚為明確，異議人辯稱伊
    駕駛車輛並無在高速公路上行駛路肩、蛇行云云，自不足採
    信。
  (三)又異議人確實有於前開時、地駕駛車牌號碼：6576－HG號自
    用小客車行駛於高速公路之道路，而不遵管制之規定，超速
    、行駛路肩，及在道路上蛇行之違規行為，如前所述，惟原
    處分就其超速、行駛路肩部分，漏未依道路交通管理處罰條
    例第63條第1 項第1 款之規定，各記違規點數1 點；另蛇行
    部分，原處分漏未依同條例第43條第5 項前段令異議人接受
    道路交通安全講習，均有未洽，而異議人此部分異議雖無理
    由，然原處分既有前開瑕疵，自應由本院撤銷原處分，另為
    適法之處分如主文所示。
  (四)至證人傅盛裕雖證稱：以雷達測速器偵測出異議人車輛違規
    超速後，伊就馬上拿指揮棒朝駕駛座窗外，人並側身示意異
    議人停車，但異議人卻未停車接受稽查等語，然經本院再訊
    問證人傅盛裕有無其他積極示意異議人停車之行為，證人傅
    盛裕則證稱：沒有鳴笛，之後也僅尾隨異議人車輛，期間，
    亦沒有開警示燈示意異議人停車等語，是依證人傅盛裕所述
    ，可知證人傅盛裕在發現異議人駕駛車輛有超速之情事後，
    僅在警車內短暫以指揮棒示意要求異議人停車受檢外，並無
    其他積極警示停車接受稽查之行為甚明，而以斯時高速公路
    上車輛甚多，異議人車輛之車速又高達時速150 公里以觀，
    實難期待異議人駕駛車輛能查知在路肩之警車內有警員短暫
    以指揮棒示意要求停車受檢之人即屬異議人本人之車輛，而
    故意拒絕接受稽查逃逸，是異議人辯稱當天並未看見警察有
    要求伊停車受檢之情，尚非全屬需妄。此外，本院亦查無其
    他積極證據足資證明異議人確有於上開時、地駕駛車輛於超
    速違規後，經交通勤務警察制止時，拒絕停車接受稽查而逃
    逸之行為，從而，原處分機關未予詳查此部分，即遽認異議
    人有拒絕停車接受稽查而逃逸之違規，尚有未恰，本件此部
    分異議為有理由，爰將原處分撤銷，並就關於「異議人駕駛
    汽車有違反道路交通管理處罰條例之行為，交通勤務警察制
    止時，拒絕停車接受稽查而逃逸」部分，為不罰之諭知。
據上論斷，應依道路交通案件處理辦法第20條前段，裁定如主文
。
中    華    民    國    95    年    9     月    18    日
                  臺灣桃園地方法院交通法庭
                          法   官  賴淑美
以上正本證明與原本無異。
如不服本裁定應於送達後5 日內向本院提出抗告狀。
                         書記官  陳育君
中    華    民    國    95    年    9     月    18    日


司法院資訊處製作；財團法人民間司法改革基金會備份。
